臺灣高等法院刑事判決　　　　　　　96年度上更(一)字第71號
上　訴　人
即　被　告　甲○○
上列上訴人因毒品危害防制條例案件，不服臺灣板橋地方法院95
年度訴字第1501號，中華民國95年6月26日第一審判決（起訴案
號：臺灣板橋地方法院檢察署95年度毒偵字第3461號），提起上
訴，經判決後，由最高法院發回更審，本院判決如下：
    主  文
原判決撤銷。
甲○○連續施用第一級毒品，累犯，處有期徒刑拾月。
    事  實
一、甲○○前因違反麻醉藥品管理條例、槍砲彈藥刀械條例等案
    件，於民國81年9月12日， 經臺灣士林地方法院以81年度訴
    字第536號判決，分別判處有期徒刑5年4月、4月、4月， 定
    應執行刑為5年9月確定，另因肅清煙毒條例案件，於82年11
    月2日，經臺灣彰化地方法院以82年度訴字第856號判決，判
    處有期徒刑3年1月確定，兩者接續執行，執行期間經假釋並
    付保護管束，然於上開假釋付保護管束期間，再因施用毒品
    ，經原審以88年度毒聲訴字第4626號裁定送勒戒處所觀察、
    勒戒後，認有繼續施用毒品傾向，經原審以89年度毒聲字第
    1167號裁定令入戒治處所施以強制戒治，於89年11月24日強
    制戒治執行完畢；嗣經撤銷假釋，接續執行殘刑4年4月14日
    ，甫於93年12月17日縮短刑期執行完畢。詎其仍未戒除毒癮
    ，於強制戒治執行完畢釋放後，5年內復基於施用第1級毒品
    海洛因之概括犯意，於94年9月間某日起至95年3月22日上午
    某時止，連續在臺北縣中和市○○街467巷20弄30號住處 ，
    以針筒注射方式施用海洛因多次， 嗣於95年3月22日14時21
    分許，在臺北縣三重市○○街27號前，因涉嫌強盜案件為警
    逮捕（另案偵查中），其於警察未發覺其施用毒品前，於警
    察詢問強盜案情時，向警察自首施用海洛因毒品，並接受裁
    判，經警採集其尿液送驗，始悉上情。
二、案經臺北縣政府警察局三重分局移送臺灣板橋地方法院檢察
    署檢察官偵查起訴。
    理  由
一、上揭犯罪事實，業據被告甲○○在偵訊、原審審判及本院前
    審、本院審判時均坦承不諱，且其為警所採集之尿液經送檢
    驗後，確呈鴉片類陽性反應，此有臺灣尖端先進生技醫藥股
    份有限公司濫用藥物檢驗報告、臺北縣政府警察局三重分局
    查獲毒品案件被移送者姓名、代碼對照表各一紙在卷可稽，
    足認被告前揭施用第一級毒品之自白與事實相符，堪予採信
    。被告於警訊時警察訊其有無施用毒品，其主動供明施用海
    洛因，有警訊筆錄在卷可按。經本院傳訊製作警訊筆錄之警
    員乙○○，其證稱是被告自己說有施用毒品，綜此，足證被
    告係自首。又被告前因施用毒品案件，經原審以88年度毒聲
    訴字第4626號裁定送勒戒處所觀察、勒戒後，認有繼續施用
    毒品之傾向，再經原審以89年度毒聲字第1167號裁定令入戒
    治處所施以強制戒治，於89年11月24日強制戒治執行完畢，
    有本院被告全國前案紀錄表1份在卷可參。 是被告經強制戒
    治執行完畢釋放後，5 年內再犯施用毒品罪之事證明確，其
    犯行已堪認定，自應依法論科。
二、法律適用之比較：修正後刑法第2條第1項規定：「行為後法
    律有變更者，適用行為時之法律。但行為後之法律有利於行
    為人者，適用最有利於行為人之法律」。被告行為後，刑法
    第56條業於民國94年2月2日修正公布，並於95年7月1日施行
    ，刑法第56條連續犯之規定業已刪除，則被告之犯行，因行
    為後新法業已刪除連續犯之規定，此刪除雖非犯罪構成要件
    之變更，但顯已影響行為人刑罰之法律效果，自屬法律有變
    更，依上開規定，比較新、舊法結果，仍應適用較有利於被
    告之行為時法律即舊法論以連續犯 （最高法院95年第8次刑
    事庭會議決議參照），故本件應適用修正前刑法第56條連續
    犯之規定。又刑法第62條自首之規定，亦經修正為得減輕其
    刑，較修正前規定應減輕其刑，顯較不利被告，自仍應適用
    修正前自首之規定。
三、核被告所為，係犯毒品危害防制條例第10條第1項之施用第1
    級毒品罪。其持有第1級毒品海洛因之低度行為， 應為施用
    之高度行為所吸收，不另論罪。被告先後多次犯行，時間緊
    接，方法相同，觸犯構成要件相同之罪，顯係基於概括犯意
    所為，為連續犯，應依修正前刑法第56條之規定論以一罪。
    被告所為符合自首之規定，應依修正前刑法第62條前段之規
    定，減輕其刑。又查被告前因違反麻醉藥品管理條例、槍砲
    彈藥刀械條例案件，於民國81年 9月12日，經臺灣士林地方
    法院以81年度訴字第536號判決， 分別判處有期徒刑5年4月
    、4月、4月，定應執行刑為5年9月確定，另因肅清煙毒條例
    案件，於82年11月 2日，經臺灣彰化地方法院以82年度訴字
    第856號判決， 判處有期徒刑3年1月確定，兩者接續執行，
    執行期間經假釋並付保護管束，嗣經撤銷假釋，又執行殘刑
    4年4月14日，甫於93年12月17日縮短刑期執行完畢，有前揭
    本院被告全國前案紀錄表在卷可參；其於有期徒刑執行完畢
    後，5 年內再犯本件有期徒刑以上之罪，為累犯，應依修正
    前刑法第47條之規定加重其刑，並依先加後減之例為之。
四、原審因而予以論罪科刑，固非無見。惟查原判決未認定被告
    所為合於自首之規定，並依法予以減刑，自有未洽。被告上
    訴雖非以此為理由，惟原判決既有可議，自應由本院將之撤
    銷改判。爰審酌被告前有多次毒品前科，素行不佳，歷經觀
    察勒戒、強制戒治等保安處分及執行徒刑之教訓後，本應知
    所惕勵，對於施用毒品之害及其違法性，應更有明確而強烈
    之體認，詎自制力薄弱並漠視法令禁制而再犯本案，且驗得
    之毒品濃度甚高，顯然毒癮深重，原不容輕縱，惟兼衡其係
    自首並自偵訊時起，即自知事證明確而坦認犯行等一切情狀
    ，量處有期徒刑拾月。
據上論斷，應依刑事訴訟法第369條第1項前段、第364條、第299
條第1項前段，毒品危害防制條例第10條第1項，刑法第2條第1項
前段、第11條前段、第56條（修正前）、第47條（修正前）、第
62條前段（修正前），判決如主文。
本案經檢察官鄭富銘到庭執行職務。
中　　華　　民　　國　　96　　年　　2 　　月　　27　　日
　　　　　　　　　刑事第十二庭  審判長法　官   蔡永昌
　　　　　　　　　　　　　　　　　　  法　官   張正亞
　　　　　　　　　　　　　　　　　　  法　官   陳榮和
以上正本證明與原本無異。
如不服本判決，應於收受送達後十日內向本院提出上訴書狀，其
未敘述上訴之理由者並得於提起上訴後十日內向本院補提理由書
（均須按他造當事人之人數附繕本）。
                                      書記官   劉麗芬
中　　華　　民　　國　　96　　年　　3 　　月　　 1　　日
附錄本案論罪科刑法條：
毒品危害防制條例第10條第1項
施用第一級毒品者，處六月以上五年以下有期徒刑。
